【裁判字號】    88,訴,182
【裁判日期】    891218
【裁判案由】    損害賠償
【裁判全文】
台灣台東地方法院民事判決  八十八年度訴字第一八二號
    原      告  甲○○
    訴訟代理人  辛○○
                黃光宇律師
    被      告  海鷹開發國際股份有限公司
                            設台北市○○○路○段三四六號五樓之四
    法定代理人  庚○○      住.
    訴訟代理人  戊○○      住.
    被      告  丙○○      住.
                丁○○      住.
                己○○      住台北縣八里鄉龍源村頂寮十二號之廿七號
    右  一  人
    訴訟代理人  蘇建榮律師
右當事人間損害賠償事件，本院判決如左：
    主      文
被告海鷹開發國際股份有限公司、丙○○、丁○○應連帶給付原告新台幣伍拾肆萬零
柒佰捌拾壹元及自民國八十八年五月十八日起至清償日止，按週年利率百分之五計算
之利息。
原告其餘之訴駁回。
訴訟費用由被告海鷹開發國際股份有限公司、丙○○、丁○○連帶負擔二分之一，餘
由原告負擔。
    事      實
甲、原告方面：
  一、聲明：被告海鷹開發國際股份有限公司（下稱海鷹公司）、丙○○、丁○○、
      己○○應連帶給付原告新台幣（下同）一百零四萬七百八十一元及自起訴狀繕
      本送達之翌日起至清償日止，按週年利率百分之五計算之利息。
  二、陳述：
  （一）被告己○○係海鷹公司前任董事長，被告丙○○係海鷹公司所屬海鷹九號船
        船長，被告丁○○係海鷹九號船隨船助手，民國八十七年六月間俱受僱海鷹
        公司於海鷹九號船上操作拖曳傘，己○○並實際負責海鷹公司共七艘拖曳傘
        遊艇建造、拖曳傘購置及拖曳傘操作人員之訓練，本應注意應購置耐用之拖
        曳傘，並對員工施以完整之訓練，以避免危險之發生，竟未盡其注意義務，
        致同月十五日上午九時許，原告搭乘上開公司所屬海鷹九號船試乘拖曳傘，
        因被告丙○○、丁○○亦疏未注意詳細檢查拖曳傘因經年而不堪使用，即貿
        然提供原告使用，嗣拖曳傘之繩索果於滑行中因無法承受強大拉力而斷裂，
        並擊中原告左眼，致原告受有左眼外傷性前房出血、虹膜裂傷並合併玻璃體
        出血等傷害。被告己○○、丙○○、丁○○三人所涉業務過失傷害罪嫌部分
        ，前經鈞院刑事庭判處拘役五十日（八十八年度易字第一一一號），並經台
        灣高等法院花蓮分院判決駁回被告三人之上訴而告確定（八十八年度上易字
        第二六五號）。
  （二）原告受傷情狀為左眼外傷性角膜破裂及外傷性白內障，經就醫治療，共支出
        醫療費用四萬零七百八十一元，且雖經手術，手術後瞳孔仍放大，兩眼不等
        視，造成原告生活上之諸多不便及精神上之痛苦，而原告受傷時任職台東知
        本地區宏宜大飯店管理部經理，每月薪資為六萬五千元，為此依民法第一百
        八十四條第一項前段、第一百八十五條、第一百八十八條、第一百九十五條
        之規定，起訴請求被告四人連帶給付如聲明所示。
  三、證據：提出醫療費用明細表、職務證明書、台灣高等法院花蓮分院八十八年度
      上易字第二六五號判決影本各乙件、診斷證明書影本三件。
乙、被告海鷹公司方面：
  一、聲明：駁回原告之訴。
  二、陳述：
      系爭海鷹九號船雖係被告海鷹公司所有，然事發時係信託登記在訴外人徐彩真
      名下，於被告海鷹公司與徐彩真終止信託關係，徐彩真將該船移轉登記予被告
      海鷹公司之前，被告海鷹公司對該船並無管理使用權限，自無須負侵權行為損
      害賠償責任。且原告雖受有前揭傷害，然未有失明之虞，其空言請求精神上慰
      撫金高達一百萬元，顯非適法。
  三、證據：提出切結書、漁業執照、上訴書、保險單、保險費收據、要保書影本各
      乙件。
丙、被告丙○○、丁○○方面：
  一、聲明：駁回原告之訴。
  二、陳述：
      系爭海鷹九號船上拖曳傘茍未善加維護，其操作時如有斷裂情事，首當其衝最
      危險者，為被告丙○○、丁○○二人，故渠二人莫不努力維護，本件事故實屬
      意外，自不應令其二人負責。
  三、證據：提出綜合所得稅各類所得資料查詢、被保險人異動資料各乙件、交接通
      知、船員手冊影本各乙件
丁、被告己○○方面：
  一、聲明：駁回原告之訴。
  二、陳述：
      被告己○○前雖曾為海鷹公司之董事長，然已於八十七年一月間辭職，自此即
      未再擔任該公司任何職務，事發時被告海鷹公司已離職，如何再向被告己○○
      請求賠償？又系爭拖曳傘乃整具進口，交由被告丙○○及丁○○於船上操作，
      被告丁○○為救生員，有拖曳傘之操作經驗，被告己○○不實際管理該傘，如
      何令之負責？又被告己○○亦未負責訓練拖曳傘，何能逕由其負此責任。拖曳
      傘繩索斷裂，究為原傘品質不良或事後之保管不當，尚待查明，而保管之不當
      應由船長及救生員負責，何可及於被告己○○本人。原告乃海鷹公司台東地區
      獨家代理權人，其之使用拖曳傘，與公司人員相同，且為無對價之行為，故縱
      令公司應負責，亦不得科以善良管理人之輕過失責任，至多負擔與處理自己事
      務相同之注意義務。準此，被告己○○不過為公司前任董事長，案發不在場，
      又非直接管理傘具之人，在以處理自己事務之過失責任標準下，應未達此過失
      之標準，不能遽令被告己○○負責，至為明顯。原告究否一目失明，並未為刑
      事判決所認定，又未達保險公司賠償標準，至有可疑，亦應由其舉證證明之。
  三、證據：提出辭職書、交接證明、通告、進口報單影本各乙件。
丙、本院依職權調取台灣高等法院花蓮分院八十八年度上易字第二六五號全案案卷，
    並訊問證人徐彩真。
    理    由
一、本件原告起訴主張八十七年六月間被告丙○○係被告海鷹公司所屬海鷹九號船船
    長，被告丁○○係隨船助手，渠二人俱受僱海鷹公司於該船船上操作拖曳傘，同
    月十五日上午九時許，原告搭乘系爭海鷹九號船試乘拖曳傘，該船拖曳傘之繩索
    於滑行中因無法承受強大拉力而斷裂，並擊中原告左眼，致原告受有左眼外傷性
    前房出血、虹膜裂傷並合併玻璃體出血等傷害，被告己○○、丙○○、丁○○三
    人所涉業務過失傷害罪嫌部分，業經本院刑事庭判處拘役五十日（八十八年度易
    字第一一一號），並經台灣高等法院花蓮分院判決駁回被告三人之上訴而告確定
    （八十八年度上易字第二六五號），原告因前述傷害就醫治療，共支出醫療費用
    四萬零七百八十一元，原告受傷時任職宏宜大飯店管理部經理，每月薪資為六萬
    五千元之事實，業為兩造所不爭執，核與本院依職權調取台灣高等法院花蓮分院
    八十八年度上易字第二六五號全案案卷核閱結果相符，原告此部分之主張，堪信
    為真實。
二、又查，系爭海鷹九號船肇事之拖曳傘係於八十六年七月十五日進口報關購入，業
    經被告己○○陳明在卷，並有進口報單影本乙件附卷可稽，其距事發時之八十七
    年六月十五日已近一年。而該拖曳傘係使用於船上，御海風而行，操作及使用時
    ，須承受非常強大拉力及人體重量，對該拖曳傘之繩索自應作萬全之檢查維護，
    隨時保持最佳狀態，事屬當然。且事涉人身安全，自必須盡最高注意義務，作嚴
    密處理，其檢查維護必須作專業之養護檢測，而不得僅以肉眼辨識，即遽認無危
    害安全之虞，亦屬明確。本件原告使用拖曳傘當日，海上陣風為四至五級，最大
    陣風為六至七級，天侯狀況適合使用拖曳傘，已為兩造所不爭執，原告在適合使
    用拖曳傘之天侯狀況下操作拖曳傘，繩索竟於使用中斷裂並擊傷原告，顯見前開
    拖曳傘確有不耐用之情形，而迭經前開刑事訴訟程序及本件審理過程，被告丙○○、丁○○二人始終未曾表明，渠二人或被告海鷹公司、己○○曾將系爭拖曳傘
    作何專業上之維護或檢測，堪認被告二人於事前只注意繩索之表面，而未能注意
    該拖曳傘內部是否已發生質變，而有斷裂或不堪使用之虞，足見被告丙○○、丁○○仍未盡善良管理人之注意義務，致原告受有前揭傷害，被告二人自難辭過失
    之責，被告二人抗辯稱：本件全屬意外云云，自不足採。
三、按因故意過失不法侵害他人之權利者，負損害賠償責任；又受僱人因執行職務，
    不法侵害他人權利者，由僱用人與行為人連帶負損害賠償責任；不法侵害他人之
    身體、健康，被害人雖非財產上之損害，亦得請求賠償相當之金額，民法第一百
    八十四條第一項前段、第一百八十八條第一項前段、第一百九十五條分別定有明
    文。又股份有限公司與其負責人係二獨立不同之個體，法律上為不同之權利義務
    主體，負責人於其權限範圍內所為行為，其效果歸於公司，與其個人無涉。且負
    損害賠償責任者，係以行為時有無侵權行為而定，與行為前拖曳傘係由何人購入
    亦無關。查被告丙○○、丙○○二人係於八十六年七月間、年底固分別由原告己○○所錄用，然其係從事被告海鷹公司所經營之業務，事發時分別擔任系爭海鷹
    九號船船長及隨船助手，而於該船上操作拖曳傘，嗣肇本件過失傷害事故，且渠
    二人所領薪資係由被告海鷹公司所發給等節，已經被告丙○○、丁○○二人陳述
    甚明，並有綜合所得稅各類所得資料查詢、被保險人異動資料各乙件、交接通知
    影本乙件在卷可憑，足認被告二人雖係被告己○○所錄用，被告己○○該項錄用
    行為效力已歸屬於被告海鷹公司，渠二人於法律上係受僱於被告海鷹公司，與被
    告己○○個人無涉，已屬明確。被告丙○○、丁○○二人既因執行業務，過失致
    原告受有前揭傷害，原告依據前述民法第一百八十四條第一項前段、第一百八十
    五條、第一百八十八條、第一百九十五條之規定，起訴請求被告丙○○、丁○○
    及被告海鷹公司負連帶賠償責任，即屬有據。至事發時系爭船舶係登記為何人所
    有，由何人投保意外險及當時公司負責人是否為被告己○○等項，無關閎旨，被
    告海鷹公司抗辯稱：事發時系爭船舶係登記為徐彩真所有，由徐彩真投保意外險
    ，及當時公司負責人是否為被告己○○云云，顯有誤會。
四、再按，刑事判決所為事實之認定，於為獨立民事訴訟之裁判時本不受其拘束，而
    民事法院斟酌全辯論意旨及調查證據之結果，依自由心證得為與刑事判決相異之
    認定，最高法院二十九年度上字第一六四○號、四十一年度台上字第一三○七號
    判例可資參照。本件被告己○○所涉業務過失傷害部分，雖經本院刑事庭（八十
    八年度易字第一一一號）及台灣高等法院花蓮分院判決駁（八十八年度上易字第
    二六五號）先後認定其有過失，而判處拘役五十日確定，已經本院依職權核閱前
    開刑事案卷無訛，揆諸前開判例意旨，本件民事訴訟自不其拘束，此核先敘明。
    查被告丙○○、丁○○二人係於八十六年七月間、年底分別由原告己○○所錄用
    ，而進入被告海鷹公司任職，固已如前述。然被告海鷹公司係於八十六年九月十
    二日始設立，設立時當時負責人係庚○○，而非被告己○○，且被告己○○已於
    八十六年十二月三十日辭去其於被告海鷹公司所擔任之董事長及董事職務，復於
    八十七年一月十一日向股東大會正式宣佈辭職，並辦理交接完畢，核與被告海鷹
    公司之現任負責人庚○○所述：當時被告己○○已辭職，且撒手不管等語相符，
    並有辭職書、通告及交接證明影本各乙件在卷可參，可認事發時被告己○○已非
    公司負責人，彰彰明甚。退步言之，縱認彼時被告己○○仍屬被告海鷹公司負責
    人，然查被告海鷹公司之業務遍及全國性，董事長是負責全國性業務，其下設有
    總經理、經理，系爭拖曳傘係台東站之業務，被告丙○○、丁○○係台東站站長
    陳阿河教導渠等如何操作使用，並由陳阿河指揮監督等語，亦經被告丙○○、丁○○供稱已明，自難認被告己○○對於本件事故有何侵權行為可言，原告遽向其
    請求損害賠償，自屬無據，就此部分無法准許，應予駁回。
五、原告既得請求被告丙○○、丁○○及被告海鷹公司負連帶賠償責任，惟其請求之
    金額是否合理，茲核列如左：
    （一）原告因本件事故受有前揭傷害，共支出醫療費用四萬零七百八十一元，業
          為兩造所不爭執，並有醫療費用明細表乙件在卷可按，原告此部分之請求
          洵有理由，應予准許。
    （二）原告受傷時任職宏宜大飯店管理部經理，每月薪資為六萬五千元，有職務
          證明書乙件附卷可查，其無端受有前揭傷害，雖經手術，手術後瞳孔仍放
          大，兩眼不等視，有診斷證明書三件在卷可證，造成生活上之諸多不便及
          精神上之痛苦，其所受損害及苦痛，絕非局外人所能體會，至屬當然。但
          幸原告經手術後，其視力左眼已矯正至○．五，未達意外險理賠標準，業
          經訴外人國泰人壽保險股份有限公司承辦人員乙○○陳稱在卷，並有診斷
          證明書影本乙件可參，本院斟酌原告所從事業務並非亟需高度精銳視力之
          工作，並考量其身分、地位、受損程度及事發迄今二年餘，迭經訴訟過程
          之長期煎熬，未獲被告海鷹公司等人之絲毫補償，內心所受之折磨痛苦倍
          增，原告請求被告海鷹公司、丙○○、丁○○三人應連帶賠償其精神上損
          害五十萬元，核屬合理，應予准許，逾此部分則不應准許。
六、綜上所述，原告請求被告海鷹公司、丙○○、丁○○連帶賠償五十四萬零七百八
    十一元及自起訴狀繕本送達之翌日即八十八年五月十八日起至清償日止按週年利
    率百分之五計算之利息部分，為有理由，應予准許；逾此部分及請求被告己○○
    部分為無理由，應予駁回。
七、本件為判決之基礎已臻明確，兩造其餘攻擊防禦方法，核與判決基礎無影響，無
    予審究之必要，附此敘明。
八、據上論結，本件原告之訴為一部有理由，一部無理由，依民事訴訟法第七十九條
    但書、八十五條第二項，判決如主文。
中      華      民      國    八十九    年     十二     月     十八     日
                            台灣台東地方院法院民事庭
~B法      官  姜麗香
右為正本係照原本作成。
如不服本判決，得於判決送達後廿日內向本院提出上訴狀（須附繕本）。
「切勿逕送上級法院」
中      華      民      國    八十九    年     十二     月     十八     日
~B法院書記官  陳俊德


司法院資訊處製作；財團法人民間司法改革基金會備份。
